臺灣桃園地方法院刑事判決
111年度金訴字第395號
公  訴  人  臺灣桃園地方檢察署檢察官 
被      告  黃語童


上列被告因違反洗錢防制法等案件，經檢察官提起公訴（111年
度偵字第4485號），本院判決如下：
    主  文
黃語童幫助犯洗錢防制法第十四條第一項之洗錢罪，處有期徒刑
參月，併科罰金新臺幣壹萬元，罰金如易服勞役，以新臺幣壹仟
元折算壹日。
    事  實
一、黃語童明知金融帳戶係個人信用之重要表徵，可預見若將自
    己之金融帳戶提供他人使用，極有可能幫助他人利用該帳戶
    作為與財產有關之犯罪工具，並可能幫助他人達成隱匿、掩
    飾犯罪所得財物或財產上利益之洗錢目的，惟仍容任其發生
    ，基於幫助詐欺取財犯罪與幫助一般洗錢罪之不確定故意，
    依某真實姓名年籍不詳之詐欺集團成員指示（積極證據不足
    證明該詐欺集團成員人數達3人以上），於民國109年9月29
    日8時31分許，將其所申辦之台灣土地銀行帳號00000000000
    0號帳戶（下稱本案帳戶）之金融卡及寫有密碼之紙條，置
    於中壢火車站之置物櫃內（下稱本案置物櫃），供該詐欺集
    團成員領取。該詐欺集團成員取得本案帳戶之金融卡及密碼
    後，即意圖為自己不法之所有，基於詐欺取財及一般洗錢之
    犯意，於同日下午1時51分許，佯為購物平臺及銀行客服人
    員，撥打電話予林豐德，誆稱因發票輸入錯誤導致重複扣款
    ，需依指示解除錯誤設定云云，致其陷於錯誤，而於110年1
    0月1日凌晨0時7分許，匯款新臺幣9萬9,987元至本案帳戶，
    旋遭詐騙集團成員提領一空，以此製造金流斷點，掩飾、隱
    匿上開特定犯罪所得之去向。
二、案經林豐德訴由苗栗縣警察局頭份分局報告臺灣桃園地方檢
    察署檢察官偵查起訴。
    理  由
壹、證據能力：
一、按被告以外之人於審判外之言詞或書面陳述，除法律有規定
    者外，不得作為證據；又被告以外之人於審判外之陳述，雖
    不符合同法第159 條之1 至第159 條之4 規定，但經當事人
    於審判程序同意作為證據，法院審酌該言詞陳述或書面陳述
    作成時之情況，認為適當者，亦得為證據。當事人、代理人
    或辯護人於法院調查證據時，知有第159 條第1 項不得為證
    據之情形，而未於言詞辯論終結前聲明異議者，視為有前項
    之同意，刑事訴訟法第159 條第1 項及第159 條之5 分別定
    有明文。經查，本判決下列所引用之被告黃語童以外之人於
    審判外之陳述（含書面陳述），檢察官、被告迄至本院言詞
    辯論終結前均未聲明異議，本院審酌上開證據資料製作時之
    情況，尚無違法不當及證明力明顯過低之瑕疵，亦認為以之
    作為證據應屬適當，揆諸前開規定，爰依刑事訴訟法第159 
    條之5 規定，認前揭證據資料均有證據能力。
二、本判決以下所引用之非供述證據，均與本件事實具有自然關
    聯性，且核屬書證、物證性質，又查無事證足認有違背法定
    程序或經偽造、變造所取得等證據排除之情事，復經本院依
    刑事訴訟法第164 條、第165 條踐行物證、書證之調查程序
    ，況檢察官、被告對此部分之證據能力亦均不爭執，是堪認
    均具有證據能力。
貳、實體部分：
一、認定犯罪事實之證據及理由：訊據被告固坦承本案帳戶為其
    所申辦，並有依指示將本案帳戶之金融卡、寫有密碼之紙條
    ，置於本案置物櫃供他人領取等情，惟矢口否認有何幫助詐
    欺、幫助一般洗錢犯行，辯稱：伊是因為要辦理貸款才交付
    本案帳戶，辦理貸款之「廖專員」說要包裝本案帳戶，所以
    本案帳戶會有錢進出帳，伊也是被騙等語（審金訴卷第44頁
    ，金訴卷第31-32頁）。經查：
  ㈠被告確有將本案帳戶之金融卡及密碼交付、告知詐欺集團成
    員：
    本案帳戶為被告所申辦並由其持有，被告於前揭犯罪事實所
    示時間，依詐欺集團成員指示，將本案帳戶之金融卡，及寫
    有密碼之紙條，置於本案置物櫃供他人領取；而該詐欺集團
    成員取得本案帳戶之金融卡後，因此得以對告訴人林豐德施
    以前揭犯罪事實所示詐術，使告訴人陷於錯誤，匯款前揭金
    額至本案帳戶，旋遭提領一空致無從追查等情，除有被告於
    本院之陳述可稽外（金訴卷第30-31頁）外，業據告訴人於
    警詢時證述明確（111偵4485卷第23-27頁），並有內政部警
    政署反詐騙諮詢專線紀錄表、新北市政府警察局板橋分局受
    理詐騙帳戶通報警示簡便格式表、金融機構聯防機制通報單
    、受理各類案件紀錄表（111偵4485卷第29-35、55頁）、台
    灣土地銀行集中作業中心110年11月9日總集作查字第110000
    4016號函暨所附客戶存款往來一覽表、歷史交易明細、金融
    卡狀況查詢結果（111偵4485卷第71-79頁）在卷可稽。是被
    告確有將本案帳戶之金融卡及密碼交付、告知詐欺集團成員
    ，隨後本案帳戶即供詐欺集團作為向告訴人詐取款項及製造
    金流斷點所用之工具一節，當可認定。
  ㈡被告本案具備幫助詐欺、幫助一般洗錢之未必故意：
  1.被告之學歷係高職畢業，案發當時之工作在半導體廠上班一
    節，經被告於本院審理中陳述甚明（金訴卷第31頁），依被
    告前揭學經歷，被告當係具有一般知識及社會經驗之人，對
    於詐騙份子利用人頭帳戶之犯罪型態、如何使用及保管帳戶
    資料之常識及應避免自身帳戶被不法利用為詐財工具，自難
    諉為不知。
  2.遑論被告本案交付本案帳戶之金融卡及密碼之方式，係將本
    案帳戶之金融卡，及寫有密碼之紙條，置於本案置物櫃供他
    人領取，此除經被告自承如上外，並有被告拍攝本案置物櫃
    之照片傳予詐欺集團成員之通訊軟體LINE對話紀錄（下稱本
    案對話紀錄）截圖可稽（111偵4485卷第67頁），而被告前
    揭交付方式，足證其對於嗣後是否係由詐欺集團成員取走本
    案帳戶之金融卡及密碼資料，以及本案帳戶是否會遭作為特
    定犯罪使用各節，係基於容任心理甚明。
  3.從而，被告既於犯罪事實所示時間，將本案帳戶存摺、金融
    卡及密碼交付、告知詐欺集團成員使用，足認其對於可能發
    生詐欺或製造金流斷點，以掩飾、隱匿上開犯罪所得去向之
    不法犯罪一事抱持「縱令該帳戶被供作詐欺、洗錢犯罪使用
    亦不違反其本意」之容任心理，縱未參與一般洗錢、詐欺犯
    行之正犯犯意聯絡或行為分擔，但有幫助之間接故意之事實
    ，當可認定。
  ㈢被告固以前詞置辯，惟基於以下理由認為均不可採：
  1.被告於110年9月23日方就本案帳戶辦理現金開戶，隨即將本
    案帳戶內之全部款項領出後，於本案犯罪時間將本案帳戶交
    付予詐欺集團使用，此有本案帳戶之交易明細在卷可稽（11
    1偵4485卷第75頁）。足見被告係交付新辦理現金開戶之本
    案帳戶與詐欺集團成員，而非交付自己已有使用之帳戶進行
    所謂「包裝」行為，可以佐證被告對於交付本案帳戶後，是
    否可能遭作為詐欺或製造金流斷點，以掩飾、隱匿上開犯罪
    所得去向之不法工具一事，已有所預見，方會交付新辦理且
    無餘額之本案帳戶與詐欺集團成員，足證被告具備「縱令該
    帳戶被供作詐欺、洗錢犯罪使用亦不違反其本意」之容任心
    理明確。
  2.遑論被告交付本案帳戶與詐欺集團成員未久，即向對方表示
    「請問可以給我一個證明或保障之類的嗎？讓我相信你們是
    合法的」等語，此有本案對話紀錄在卷可證（111偵4485卷
    第69頁），益證被告對於交付本案帳戶後，本案帳戶可能遭
    作為詐欺或製造金流斷點，以掩飾、隱匿上開犯罪所得去向
    之不法工具一事，是有所預見，方會為前揭詢問。
  3.從而，被告本案具備幫助詐欺、幫助一般洗錢之未必故意一
    節，當屬明確，被告前揭所辯，則不可採。
  ㈣綜上，本案事證明確，被告犯行洵堪認定，應依法論科。
二、論罪科刑：
  ㈠核被告所為，係犯刑法第30條第1項前段、第339條第1項、洗
    錢防制法第14條第1項之幫助詐欺取財罪及幫助一般洗錢罪
    。被告以一交付本案帳戶之行為，幫助詐騙集團成員詐取告
    訴人財物，同時觸犯幫助詐欺取財及幫助洗錢之罪名，為想
    像競合犯，應依刑法第55條規定，從一重之幫助洗錢罪處斷
    。
  ㈡被告基於幫助洗錢之不確定故意，為構成要件以外之行為，
    為幫助犯，是依刑法第30條第2項規定，減輕其刑。
  ㈢爰以行為人之責任為基礎，審酌被告任意提供本案帳戶供詐
    騙集團成員使用，紊亂社會正常交易秩序及交易安全，並使
    不法之徒藉此輕易於詐騙後取得財物，司法偵查機關亦因此
    難以追查詐欺犯罪人之真實身分，應予非難；兼衡被告未與
    告訴人達成和解之客觀情況與犯後態度，以及考量告訴人受
    騙金額，及被告自陳之智識程度、家庭經濟狀況，暨其犯罪
    動機、目的、手段及素行等一切情狀，量處如主文所示之刑
    ，並諭知罰金易服勞役之折算標準。
三、沒收：
  ㈠經查，被告始終否認犯行，未曾自陳因而獲取任何報酬等語
    ，且卷內亦無證據證明被告因提供本案帳戶而取得任何報酬
    ，依罪證有疑利於被告之原則，應認被告並無犯罪所得，自
    無從對被告為沒收之諭知。
  ㈡另就本案金融卡等物，雖為本案犯罪所用之物，惟上開物品
    單獨存在尚不具刑法上之非難性，就沒收制度所欲達成之社
    會防衛目的亦無任何助益，且本案帳戶業經列為警示帳戶，
    再遭被告或不法之人持以利用之可能性甚微，欠缺刑法上之
    重要性，為免耗費司法資源，爰參酌刑法第38條之2第2 項
    規定，認無諭知沒收、追徵之必要，附此敘明。
據上論斷，應依刑事訴訟法第299 條第1 項前段，判決如主文。
本案經檢察官王俊蓉提起公訴，檢察官林欣怡、凌于琇到庭執行
職務。
中　　華　　民　　國　　111 　年　　11　　月　　24　　日
                  刑事第二十庭  審判長法  官  林蕙芳
                                      法  官  陳布衣
                                      法  官  張羿正 
以上正本證明與原本無異。
如不服本判決應於收受判決後20日內向本院提出上訴書狀，並應
敘述具體理由。其未敘述上訴理由者，應於上訴期間屆滿後20日
內向本院補提理由書(均須按他造當事人之人數附繕本)「切勿逕
送上級法院」。 
                                      書記官  蔡宗豪
中　　華　　民　　國　　111 　年　　11　　月　　25　　日
附錄本案論罪科刑法條全文：
洗錢防制法第2條
本法所稱洗錢，指下列行為：
一、意圖掩飾或隱匿特定犯罪所得來源，或使他人逃避刑事追訴
，而移轉或變更特定犯罪所得。
二、掩飾或隱匿特定犯罪所得之本質、來源、去向、所在、所有
權、處分權或其他權益者。
三、收受、持有或使用他人之特定犯罪所得。
洗錢防制法第14條
有第二條各款所列洗錢行為者，處7年以下有期徒刑，併科新臺
幣5百萬元以下罰金。
前項之未遂犯罰之。
前二項情形，不得科以超過其特定犯罪所定最重本刑之刑。
中華民國刑法第339條
意圖為自己或第三人不法之所有，以詐術使人將本人或第三人之
物交付者，處5年以下有期徒刑、拘役或科或併科50萬元以下罰
金。
以前項方法得財產上不法之利益或使第三人得之者，亦同。
前二項之未遂犯罰之。